臺灣雲林地方法院刑事判決
111年度易字第101號
公  訴  人  臺灣雲林地方檢察署檢察官
被      告  李勝男



上列被告因竊盜案件，經檢察官提起公訴（110年度偵字第7629
號、第7829號、第8616號），被告於準備程序就被訴事實為有罪
之陳述，經告知簡式審判程序意旨，並聽取公訴人及被告之意見
後，本院裁定改行簡式審判程序，判決如下：
    主      文
李勝男犯如附表編號1至4所示各罪，各處如附表編號1至4所示之
刑及沒收。不得易科罰金部分，應執行有期徒刑壹年肆月。沒收
部分併執行之。
    事實及理由
一、犯罪事實：
　㈠李勝男意圖為自己不法所有，基於竊盜、加重竊盜之各別犯
    意，先後於附表所示之時、地，以附表所示之方式，竊取附
    表所示之人之財物（其中附表編號1至3部分各自竊得如附表
    所示之財物得手，而附表編號4部分，李勝男在辦公室內四
    處翻找有無可竊取之物，然未能搜得財物而未遂）。嗣因林
    金福、廖勝利發覺電纜線遭竊、林倍瑄發現隆記農產有限公
    司（下稱隆記公司）辦公室內凌亂而報警處理，經警調閱路
    口、現場監視器錄影畫面檢視始悉上情。
　㈡案經臺灣電力股份有限公司（下稱臺電公司）委由張永欣、
    隆記公司委由林倍瑄訴由雲林縣警察局虎尾分局、西螺分局
    報告臺灣雲林地方檢察署檢察官偵查起訴。
二、認定犯罪事實所憑之證據及理由：
　㈠本案被告李勝男所犯之罪，非死刑、無期徒刑、最輕本刑為3
    年以上有期徒刑之罪，或高等法院管轄第一審之案件，被告
    於準備程序中，就前揭被訴事實為有罪之陳述，經告以簡式
    審判程序之旨，並聽取被告與公訴人之意見後，本院認無不
    得或不宜改依簡式審判程序進行之處，爰依刑事訴訟法第27
    3條之1第1項、第284條之1規定，裁定本案行簡式審判程序
    。是本案之證據調查，依刑事訴訟法第273條之2規定，不受
    同法第159條第1項、第161條之2、第161條之3、第163條之1
    及第164條至第170條規定之限制，合先敘明。
　㈡上開犯罪事實，業經被告於警詢、本院準備程序及審理時均
    坦承不諱（見警4743卷第3至6頁、警1927卷第5至7頁、警31
    49卷第3至5頁；本院卷第182頁），核與證人即告訴代理人
    張永欣、證人彭欲程、林金福、廖勝利於警詢時之證述、證
    人即告訴代理人林倍瑄於警詢時及本院準備程序時之證述（
    見警4743卷第7至10頁、第11至13頁、第15至17頁、第19至2
    3頁、警1927卷第9至12頁、警3149卷第7至10頁；本院卷第8
    5至87頁）大致相符，並有附表編號1、2之現場照片8張（見
    警4743號卷第37至38頁、第43至44頁）及監視器翻拍照片8
    張（見警4743卷第41至42頁）、雲林縣虎尾分局物品發還領
    據（見警4743卷第33頁）、經濟部110年7月14日經授中字第
    11033424830號函（見警1927卷第37頁）、雲林縣警察局西
    螺分局西螺派出所110年9月10日搜索扣押筆錄、扣押物品目
    錄表（見警1927卷第15至19頁、警3149卷第11至15頁）各1
    份、扣案物照片6張（見警1927卷第33至35頁、警3149卷第4
    1頁）、附表編號3之監視器翻拍照片15張（見警1927卷第23
    至33頁）、附表編號4之監視器翻拍照片12張（見警3149卷
    第19至30頁）及現場照片10張（見警3149卷第31至40頁）、
    雲林縣警察局西螺分局西螺派出所受理各類案件紀錄表、受
    （處）理案件證明單（見警3149卷第43至45頁）、臺電公司
    雲林區營業處111年3月14日雲林字第1118028512號函（見本
    院卷第65頁）各1份附卷可憑，復有扣案之褲子2件、鞋子1
    雙足佐，綜上足認被告前開自白與事實相符，可以採信。
  ㈢公訴意旨雖認被告於附表編號3所示竊盜犯行時有攜帶螺絲起
    子為其作案工具等語。惟查：被告固於警詢時曾供稱：本來
    有攜帶螺絲起子，但沒有用到等語，惟其於本院準備程序時
    則稱：此次係徒手去隆記公司行竊，並沒有帶工具，窗戶沒
    鎖，推開窗戶爬進去辦公室裡行竊等語（見本院卷第185至1
    86頁），則被告於前揭時間、地點行竊時，是否攜帶螺絲起
    子做為其作案工具，尚有可疑。再觀諸卷附路口、隆記公司
    監視器翻拍照片（見警1927卷第23至33頁），均未見被告持
    螺絲起子，復稽之證人即告訴代理人林倍瑄之指述，亦未見
    有遭工具破壞等情，則被告行竊時，是否有攜帶螺絲起子乙
    節，除被告前揭警詢供述外，尚無其他積極證據可資佐證，
    依罪疑唯輕原則，無從認定被告行竊時有攜帶前揭作案工具
    ，是公訴人認被告攜帶兇器行竊等語，尚非有理。　　
  ㈣綜上，本案事證明確，被告前開犯行均堪認定，應依法論科
    。
三、論罪科刑之理由：
　㈠刑法第321條第1項第3款之攜帶兇器竊盜罪，係以行為人攜帶
    兇器竊盜為其加重條件，此所謂兇器，其種類並無限制，凡
    客觀上足以對人之生命、身體、安全構成威脅，具有危險性
    之兇器均屬之，且祇須行竊時攜帶此種具有危險性之兇器為
    已足（最高法院79年台上字第5253號、90年度台上字第1261
    號判決意旨參照）。查被告所攜帶至附表編號1、2所示犯罪
    現場之油壓剪，可供剪斷電纜線，堪認其屬質地堅硬之金屬
    器具，客觀上足以對人之生命、身體安全構成威脅，自屬具
    有危險性之兇器等旨明確。
　㈡刑法第321條第1項第2款於108年5月29日經總統公布修正施行
    ，自同年月31日發生效力，原條文之「門扇」修正為「門窗
    」。於修正前實務向來認為「門扇」專指門戶，即分隔住宅
    或建築物內外之間的出入口大門，至「其他安全設備」乃指
    門扇、牆垣以外，依通常觀念用以防盜之一切設備，如電網
    、門鎖及窗戶等（最高法院45年台上字第1443號、55年台上
    字第547號判例要旨參照）。而從該次修正理由明白表示「『
    門扇』修正為『門窗』……，以符實務用語」等語，可知立法者
    認為過往將窗戶認定為「其他安全設備」，而非「門扇」之
    實務見解容易造成誤會，為使法條用語符合實際狀況，遂予
    修法，是新法修正後，窗戶即應屬該條文所規範的「門窗」
    而非「其他安全設備」。而該款所謂「其他安全設備」，係
    指門窗、牆垣以外，依通常觀念足認防盜之一切設備而言。
    又該款所稱「越」係指踰越或超越，祇要踰越或超越門窗、
    牆垣或安全設備之行為，使該門窗、牆垣或安全設備喪失防
    閑作用，即該當前揭規定之要件。查隆記公司所設置之伸縮
    鐵門既能完整隔絕公司內外區域（見警3149卷第31頁），顯
    屬具防盜性質之安全設備，被告翻越伸縮鐵門進入隆記公司
    廠區內，再推開窗戶攀爬進入辦公區內行竊，所為自屬踰越
    安全設備及窗戶無訛。
　㈢核被告就如附表編號1、2所為，均係犯刑法第321條第1項第3
    款之攜帶兇器竊盜罪；如附表編號3所為，係犯刑法第321條
    第1項第2款之踰越安全設備、窗戶竊盜罪；如附表編號4所
    為，係犯刑法第321條第2項、第1項第2款之踰越安全設備、
    窗戶竊盜未遂罪。公訴意旨認附表編號3部分係涉犯刑法第3
    21條第1項第3款之攜帶兇器竊盜罪名、附表編號4部分係涉
    犯刑法第320條第3項、第1項之竊盜未遂罪，均有誤會，就
    附表編號3部分業經本院告知此部分係涉犯刑法第321條第1
    項第2款之踰越安全設備竊盜罪，而此僅係就加重條件之增
    減，非涉罪名之變更，因仍屬同一罪名，自無庸變更起訴法
    條；就附表編號4部分，因該二罪之基本社會事實相同，且
    本院已當庭告知此部分法條，並給予陳述意見之機會（見本
    院卷第181頁），對被告之防禦權業具保障，依刑事訴訟法
    第300條之規定變更起訴法條；至本院雖漏未告知被告就附
    表編號3、4部分亦涉犯踰越「窗戶」竊盜罪名，惟被告已坦
    承其推開窗戶後攀爬進入隆記公司辦公室內行竊（見本院卷
    第185至186頁），且與踰越「安全設備」為同一款項，應無
    礙被告防禦權之行使，附此敘明。
　㈣被告所犯前開4次犯行，犯意各別、行為互殊，應分論併罰。
　㈤被告固有起訴書所記載之竊盜前科，但檢察官就被告構成累
    犯之事實及應加重其刑事項，並未具體指出證明之方法，參
    照最高法院刑事大法庭110年度台上大字第5660號裁定意旨
    ，僅將被告之前科紀錄列入刑法第57條第5款「犯罪行為人
    之品行」之量刑審酌事由，爰不依累犯規定加重其刑。
　㈥被告已著手於附表編號4所示之竊盜行為，然未得手而屬未遂
    犯，尚未實際造成被害人財產之損害而較輕微，爰依刑法第
    25條第2項規定，按既遂犯之刑減輕之。
　㈦爰審酌被告正值青壯，卻不思以正當途徑獲取所需，而以附
    表所示方式為本案犯行，顯缺乏他人財產權之觀念，且前有
    如起訴書所載竊盜前科，所為實有可議，惟念及其犯後尚能
    坦承犯行，態度尚可，本案犯罪手段、情節、竊得財物價值
    及尚未賠償告訴人台電公司、隆記公司之損失，衡酌其國小
    畢業之智識程度、入監前為水泥工、日薪新臺幣（下同）1,
    900元之生活狀況等一切情狀，分別量處如主文所示之刑，
    並就附表編號1至3部分定其應執行刑及就附表編號4部分諭
    知易科罰金之折算標準。
四、沒收部分：
　　犯罪所得，屬於犯罪行為人者，沒收之；前2項之沒收，於全部或一部不能沒收或不宜執行沒收時，追徵其價額，刑法第38之1條第1項、第3項定有明文。查被告竊得如附表編號1至3所示之財物，均未扣案，爰依前揭規定於各該罪名項下諭知沒收，並於全部或一部不能沒收或不宜執行沒收時，追徵其價額。另未扣案之油壓剪2支，雖為被告所有並供犯附表編號1、2所示犯行時所用之物，惟均未經扣案，並無事證證明仍然存在，且性質上非違禁物，沒收徒增執行上之勞費而不符比例，宣告沒收欠缺刑法上之重要性，依刑法第38條之2第2項規定，不予宣告沒收或追徵。至扣案之短褲2件、鞋子1雙雖為被告所有，為其於附表編號3、4所示犯行時所穿著之衣物，惟非屬供其犯罪所用、預備犯罪或犯罪所得之物，而與本案無直接關連，爰不予宣告沒收。
五、應用之法律：
  ㈠刑事訴訟法第273條之1第1項、第299條第1項前段、第300條
    。
  ㈡刑法第321條第1項第2款、第3款、第2項、第25條第2項、第4
    1條第1項前段、第51條第5款、第38條之1第1項前段、第3項
    。
  ㈢刑法施行法第1條之1第1項。
本案經檢察官陳淑蓉提起公訴，檢察官吳淑娟到庭執行職務。
中　　華　　民　　國　　111 　年　　4 　　月　　29　　日
                  刑事第六庭　法  官  鍾世芬
以上正本證明與原本無異。
如不服本判決應於收受判決後20日內向本院提出上訴書狀，並應
敘述具體理由；其未敘述上訴理由者，應於上訴期間屆滿後20日
內向本院補提理由書（均須按他造當事人之人數附繕本）。「切
勿逕送上級法院」。
                              書記官　李沛瑩
中　　華　　民　　國　　111 　年　　5 　　月　　2 　　日
附錄論罪科刑法條：
中華民國刑法第321條
犯前條第1項、第2項之罪而有下列情形之一者，處6月以上5年以
下有期徒刑，得併科50萬元以下罰金：
一、侵入住宅或有人居住之建築物、船艦或隱匿其內而犯之。
二、毀越門窗、牆垣或其他安全設備而犯之。
三、攜帶兇器而犯之。
四、結夥三人以上而犯之。
五、乘火災、水災或其他災害之際而犯之。
六、在車站、港埠、航空站或其他供水、陸、空公眾運輸之舟、
    車、航空機內而犯之。
前項之未遂犯罰之。

中華民國刑法第320條
意圖為自己或第三人不法之所有，而竊取他人之動產者，為竊盜
罪，處5年以下有期徒刑、拘役或50萬元以下罰金。
意圖為自己或第三人不法之利益，而竊佔他人之不動產者，依前
項之規定處斷。
前二項之未遂犯罰之。

附表：
編號 時間 地點 竊盜方式 宣告刑及沒收 1 110年7月11日凌晨2時16分許 雲林縣○○鎮○○里○○000○00號工廠外 被告騎乘車牌號碼000-0000號普通重型機車，至左列地點，持客觀對人之生命、身體安全具危險性而可供兇器使用之油壓剪1支（未扣案）剪斷該工廠外之電纜線約15公尺得手。 李勝男犯攜帶兇器竊盜罪，處有期徒刑柒月。未扣案之犯罪所得電纜線拾伍公尺沒收，於全部或一部不能沒收或不宜執行沒收時，追徵其價額。 2 110年7月24日上午8時許前某時許 雲林縣虎尾鎮中興里雲145乙線道路上大樹公對面農地 被告騎乘車牌號碼000-0000號普通重型機車，至左列地點，持客觀對人之生命、身體安全具危險性而可供兇器使用之油壓剪1支（未扣案）剪斷農地之電纜線約24公尺得手。 李勝男犯攜帶兇器竊盜罪，處有期徒刑捌月。未扣案之犯罪所得電纜線貳拾肆公尺沒收，於全部或一部不能沒收或不宜執行沒收時，追徵其價額。 3 110年8月16日凌晨2時19分許 雲林縣西螺鎮市○○路00號隆記公司 被告騎乘電動機車，至左列地點，先翻越隆記公司設置屬安全設備之伸縮鐵門進入廠區，再推開窗戶攀爬入內，竊取辦公室內之現金400元得手。 李勝男犯踰越安全設備及窗戶竊盜罪，處有期徒刑柒月。未扣案之犯罪所得新臺幣肆佰元沒收，於全部或一部不能沒收或不宜執行沒收時，追徵其價額。 4 110年9月9日凌晨3時34分許 雲林縣西螺鎮市○○路00號隆記公司 被告騎乘電動機車，至左列地點，先翻越隆記公司設置屬安全設備之伸縮鐵門進入廠區，再推開窗戶攀爬入內，在辦公室內翻找財物，嗣因警報器聲響起而倉皇逃逸，致未竊得任何財物。 李勝男犯踰越安全設備及窗戶竊盜未遂罪，處有期徒刑肆月，如易科罰金，以新臺幣壹仟元折算壹日。